臺灣高等法院民事判決
110年度家上字第253號
上  訴  人  Ａ０１  
訴訟代理人  吳茂榕律師
複代理人    王馨儀律師
被上訴人    Ａ０２  

訴訟代理人  林美倫律師
            陳勵新律師
            安玉婷律師
上列當事人間請求離婚等事件，上訴人對於中華民國110年9月9
日臺灣士林地方法院110年度婚字第15號第一審判決提起上訴，
本院於111年4月6日言詞辯論終結，判決如下：
    主      文
上訴駁回。
第二審訴訟費用由上訴人負擔。
    事實及理由
一、被上訴人主張：兩造於民國92年6月15日結婚，育有未成年
    子女甲○○（○、00年00月00日生）、乙○○（○、00年00月00日
    生），但上訴人自其父親過世發生遺產糾紛後，情緒起伏甚
    大，激動時會罵人、動手或做出自傷行為，揚言放火燒房子
    等，伊為子女安全而百般忍讓。詎上訴人於109年5月30日，
    在臺北市○○區○○○路00巷00號5樓住處（下逕稱住處），持菜
    刀威脅自殘，使伊及子女驚嚇不已，只得搬回娘家居住，上
    訴人對此不滿竟又於同年6月4日對伊及甲○○恫稱：「如果你
    們不要回來，我從今天就開始丟東西，你們也不用再回來了
    」、「你們三個都不回來，我已經聯絡丙○阿姨，把我們的
    家賣掉，你們以後就沒有家」、「我會開始丟他桌上的模型
    」、「我等一下就把鎖換了，你們不用回來了」，經伊聲請
    原法院核發109年度家護字第544號通常保護令（下稱系爭保
    護令）在案。上訴人上開家庭暴力行為，致伊長期處於肢體
    暴力及精神恐懼中，身心帶來莫大壓力，上訴人此等行為構
    成不堪同居之虐待，足認婚姻已生破綻而無回復之希望，任
    何人處於此等婚姻均將喪失維持婚姻意欲之程度，又上訴人
    於原審判決兩造離婚後，立即對伊提起偽造文書之刑事告訴
    ，顯無修補、維繫雙方婚姻之努力，爰依民法第1052條第1
    項第3款、第2項規定擇一請求判准兩造離婚。並考量甲○○、
    乙○○身心狀況，因上訴人有前揭家庭暴力行為，不適任子女
    親權行使，及未成年子女之意願及最佳利益，酌定由伊行使
    負擔甲○○、乙○○之權利義務，上訴人並應按月給付伊關於甲
    ○○、乙○○之扶養費等語（未繫屬本院部分，不予贅述）。
二、上訴人則以：被上訴人並無任何財務壓力，平日於子女上課
    後，因有較多空閒時間，竟開始拓展社交圈，甚以臉書與外
    國網友聊天談心，伊於108年年底發現被上訴人將其裸照傳
    送給法國網友，事後竟還裝作若無其事，稱伊疑心病重云云
    ，兩造自此為被上訴人不當交友乙事屢屢爭執不休。被上訴
    人又於109年2月間透過臉書認識新網友，帳號名稱為「OOOO
    OOOOO」，被上訴人甚至傳送「「I love you so much」、
    「I really want to kiss you」等曖昧文字訊息給自稱住
    在土耳其之網友，伊長久以來飽受被上訴人精神外遇的不安
    全感折磨而不獲紓解，嗣又於109年5月30日，發生子女不服
    管教之激烈舉措，被上訴人僅會袒護未成年子女，始發生系
    爭保護令所載子女管教衝突事件，然伊持刀是要自殘而非傷
    害被上訴人或子女，且伊於事後積極透過婚姻諮商處理兩造
    問題，並依照保護令諭知積極完成處遇計畫，期修補兩造保
    護令期間失去的親情，兩造婚姻顯非無法繼續維持之情況。
    基上，可知兩造婚姻的困境，係被上訴人沉溺於不當網路交
    友，伊於系爭保護令所載之家庭暴力行為，不過係偶發性事
    件，不構成不堪同居之虐待。伊對被上訴人提出偽造文書告
    訴，係因央求被上訴人處理其擔任保險業務員期間，偽造伊
    簽名方式投保之事未果，為維護自身權益，始尋求司法途徑
    解決。倘認兩造婚姻已無法回復，被上訴人應係有責且責任
    比例較高之一方，不得請求裁判離婚。退步言之，若本件判
    准離婚，請審酌兩造意願及能力，准由兩造分別擔任甲○○、
    乙○○之親權行使或負擔之人，兩造互不請求扶養費。再伊已
    辭去先前研發處經理工作，目前待業中，伊每月10萬元房租
    收入，源自父母自小登記在伊名下之不動產，伊父親過世後
    ，租金收入全數作為伊母養老金使用，原判決所命給付之扶
    養費過高等語，資為抗辯。
三、原審為被上訴人勝訴之判決，即准兩造離婚，並酌定由被上
    訴人單獨行使或負擔未成年子女甲○○、乙○○之權利義務，但
    上訴人得依原判決附表所示之方式及期間，與甲○○、乙○○會
    面交往，並命上訴人自本件定未成年子女權利義務之行使或
    負擔裁判確定時起，至甲○○、乙○○分別成年之日止，按月於
    每月5日前給付被上訴人關於甲○○、乙○○扶養費各2萬4,500
    元，如遲誤1期履行，其後5期喪失期限利益。上訴人不服提
    起上訴，上訴聲明為：
  ㈠原判決廢棄。
  ㈡被上訴人在第一審之訴駁回。
    被上訴人則於本院答辯聲明：上訴駁回。
四、被上訴人主張兩造於92年6 月15日結婚，並育有甲○○、乙○○
    2 名未成年子女，現婚姻關係存續中等語，已據其提出戶籍
    謄本1件為證（見原審婚字卷第19頁），且為上訴人所不爭
    執，堪信屬實。
五、被上訴人復主張上訴人自從父親過世發生遺產糾紛後，情緒
    起伏甚大，於109年5月30日，在住處持刀揚言自殘，其因而
    攜子離家，上訴人又因不滿其攜子回娘家居住而出言恐嚇，
    其與子女長期處於肢體暴力及精神恐懼中，實屬不堪同居之
    虐待，且使兩造婚姻具有重大且無法回復感情之情狀，屬可
    歸責程度較重之一方，爰依民法第1052條第1項第3款、第2
    項規定，請求擇一判准兩造離婚等語（被上訴人捨棄關於上
    訴人對其為性暴力之主張，見本院卷第224頁，不予贅述）
    ，為上訴人所否認，並以前詞置辯。經查：
　㈠按夫妻間有民法第1052條第1項所列舉各款以外之重大事由，
    難以維持婚姻者，夫妻之一方得請求離婚；但其事由應由夫
    妻之一方負責者，僅他方得請求離婚，民法第1052條第2項
    定有明文；婚姻是否難以維持，應斟酌婚姻是否已生破綻而
    無回復之希望，亦即該難以維持婚姻之事實，依客觀之標準
    ，是否已達於倘處於同一境況，任何人均將喪失維持婚姻之
    意願而定（最高法院94年度台上字第115號判決意旨參照）
    。又依上開規定，必構成離婚之重大事由，有可歸責於夫妻
    之一方，始得由他方請求離婚。倘夫妻雙方就該事由均須負
    責時，應比較衡量雙方之有責程度，僅責任較輕之一方，得
    向責任較重之他方請求離婚，如雙方之有責程度相同時，則
    雙方均得請求離婚，以符公平（最高法院95年度第5次民事
    庭會議決議參照）。而夫妻之所以謂為夫妻，無非在於藉由
    婚姻關係，相互扶持，甘苦與共；信諒為基，情愛相隨。苟
    夫妻間因堅持己見，長期分居兩地，各謀生計，久未共同生
    活，致感情疏離，互不聞問；舉目所及，已成路人，而無法
    達成實質夫妻生活之婚姻目的；若謂該婚姻猶未發生破綻，
    其夫妻關係仍可維持，據以排斥無過失或過失程度較輕或其
    程度相當之一方訴請離婚，即悖於夫妻之道，顯與經驗法則
    有違（同院98年度台上字第1233號判決意旨供參）。
　㈡被上訴人主張上訴人於109年5月30日，在臺北市○○區○○○路00
    巷00號5樓住處，竟持菜刀威脅自殘，使被上訴人及子女驚
    嚇不已等語，有原法院核發之系爭保護令可證（見原審婚字
    卷第31-35頁），並經本院調閱該卷宗無訛，依上訴人於該
    事件陳述，可知其確於上開時地，因兩造之子甲○○頂撞其規
    範洗澡只能10分鐘，又與被上訴人管教方式不一樣，竟持刀
    抵住自己威脅自殘（見系爭保護令護字卷第75-77頁），且
    上訴人於本院自承其是要自殘而非傷害被上訴人或子女等語
    （見本院卷第106頁），互核相符，堪認上情屬實，被上訴
    人及子女縱未受人身傷害，然處於該等情境下，堪認確係飽
    受驚嚇，有甲○○、乙○○之振興醫療財團法人振興醫院診斷證
    明書記載其二人均因近期家庭壓力引起嚴重情緒反應，而有
    適應障礙症等情，及該院精神醫學部臨床心理轉介單可佐（
    見原審婚字卷第39-49頁），仍應認被上訴人及子女受有精
    神上之家庭暴力。
　㈢被上訴人復主張其及子女因上開事件受有驚嚇而搬出兩造住
    處，嗣改至娘家居住，上訴人卻因被上訴人母子不願返家居
    住，竟於109年6月4日再對其等恫稱：「如果你們不要回來
    ，我從今天就開始丟東西，你們也不用再回來了」、「你們
    三個都不回來，我就開始把家裡的東西一直丟了，因為你們
    一直不回來，我已經聯絡丙○阿姨，把我們的家賣掉，你們
    以後就沒有家了」、「我會開始丟他桌上的模型」、「我跟
    你說，我要開始丟了」、「我等一下就把鎖換了，你們不用
    回來了」等情，除有上開通常保護令為證外，上訴人於該件
    調查中亦稱「我講的是氣話」等語（見系爭保護令護字卷第
    77頁），堪信被上訴人此部分主張亦屬真正。
　㈣再者，被上訴人因上述事件攜兩名子女離家，返回娘家居住
    ，兩造分居迄今，此為上訴人所不爭執（見原審婚字卷第32
    7頁），是兩造分居迄今已近2年。上訴人雖辯稱分居期間已
    積極配合通常保護令所定處遇計畫，及尋求婚姻諮詢以修復
    兩造婚姻與親子關係云云，惟上訴人於被上訴人提起本件離
    婚訴訟後，向被上訴人任職之○○○○保險股份有限公司申訴，
    被上訴人因而受處分停止招攬行為3個月；上訴人甚於原審
    判決兩造離婚後，再對被上訴人提出偽造文書告訴，上訴人
    雖稱係因被上訴人擅自變更保單要保人，為維護自身權益所
    為等語，被上訴人則稱其所為是契約變更，不是針對要保人
    ，要保人一直都是其等語（見本院卷第93、95、104、189頁
    ），不論兩造何者所言為真，依上開爭執情形，及上訴人對
    被上訴人已訴諸刑事告訴，不惜以刑罰重典對待被上訴人，
    顯見兩造夫妻情分盪然無存，無法回復共同生活，堪認已達
    於倘處於同一境況，任何人均將喪失維持婚姻意欲之程度。
　㈤上訴人雖又辯稱兩造婚姻破綻是因被上訴人精神外遇所致云
    云，並提出文字訊息為證（見本院卷第51頁、原審婚字卷第
    127、128頁），惟依上開文字訊息內容觀之，係上訴人與被
    上訴人之弟弟間關於被上訴人是否與他人逾朋友份際交往之
    對話，並非被上訴人對上訴人承認與他人不當交往之情，不
    足遽認被上訴人已有精神外遇之事實。另上訴人提出被上訴
    人手機截圖雖有國外男子相片及外語對話內容，惟上訴人於
    本院稱其猜測照片上「A」是被上訴人與網友聊天的帳號，
    照片中的人即為被上訴人法國網友，要騙被上訴人的錢，後
    來被上訴人有說還好沒有被騙等語（見本院卷第103頁、原
    審婚字卷第271-291頁），亦不足認定被上訴人已有精神上
    外遇情事。又上訴人辯稱被上訴人將其裸照傳予其網友云云
    （見本院卷第103頁、原審婚字卷第293-301頁），為被上訴
    人所否認，並稱該照片是要傳給上訴人，為夫妻間之情趣等
    語（見本院卷第69、103頁），而上訴人就此部分經被上訴
    人否認之事實，未能舉證以實其說（見同上卷第103頁），
    自非可採。況且，前述家庭暴力行為，起因為子女管教問題
    引起（見系爭保護令護字卷第75、77頁），上訴人未能控制
    自己情緒，作出持刀揚言自殘並出言恐嚇被上訴人及子女之
    家庭暴力行為，已如前述，是被上訴人縱有上訴人所稱傳送
    「I love you so much」、「I really want to kiss you 
    」等曖昧文字訊息予外國網友之不當網路交友行為（見原審
    婚字卷第127、129頁），亦非上述家庭暴力行為之主因，而
    兩造婚姻之所以不能維持，主因在於上訴人無視兩造所生未
    成年子女有過動或自閉等病症（見同上卷第39、47頁），應
    以特殊方式教導，卻為規範子女行為而施以嚴格管教，致與
    乙○○發生激烈爭執，又僅因被上訴人出面勸阻，竟情緒反應
    過當，持刀抵住自己身體威脅自殘，造成被上訴人及子女驚
    嚇不堪，無法再與上訴人同住生活而遷出改住他處，且事後
    上訴人不知檢討自己不當之家庭暴力行為，反而因被上訴人
    及子女拒絕搬回，再以言語恫嚇如不搬回，將丟棄其等物品
    ，並改換門鎖不讓其等返家，造成被上訴人母子更為害怕不
    敢返家，並聲請通常保護令保護安全，致使雙方長期分居，
    已如前述，應認上訴人就兩造不能維持婚姻之重大事由，具
    有較高之可責性，揆諸前開說明，被上訴人依民法第1052條
    第2項規定請求離婚，即有理由，應予准許，本院毋庸再就
    被上訴人另依民法第1052條第1項第3款請求離婚之事由予以
    審酌（見本院卷第102頁），附此敘明。
六、按夫妻離婚者，對於未成年子女權利義務之行使或負擔，依
    協議由一方或雙方共同任之。未為協議或協議不成者，法院
    得依夫妻之一方、主管機關、社會福利機構或其他利害關係
    人之請求或依職權酌定之，民法第1055條第1 項定有明文。
    又法院為民法第1055條裁判時，應依子女之最佳利益，審酌
    一切情狀，參考社工人員之訪視報告，尤應注意下列事項：
    ⑴子女之年齡、性別、人數及健康情形。⑵子女之意願及人格
    發展之需要。⑶父母之年齡、職業、品行、健康情形、經濟
    能力及生活狀況。⑷父母保護教養子女之意願及態度。⑸父母
    子女間或未成年子女與其他共同生活之人間之感情狀況。⑹
    父母之一方是否有妨礙他方對未成年子女權利義務行使負擔
    之行為。⑺各族群之傳統習俗、文化及價值觀，民法第1055
    條之1 亦有明文。而法院為審酌子女之最佳利益，得徵詢主
    管機關或社會福利機構之意見、請其進行訪視或調查，並提
    出調查報告及建議，觀諸家事事件法第106 條第1 項規定即
    明。經查：　
　㈠兩造所生子女甲○○、乙○○分別為00年及00年出生，現均尚未
    成年，有戶籍謄本可查（見原審婚字卷第19頁），本院既判
    准兩造離婚，因兩造對於甲○○、乙○○權利義務之行使或負擔
    應由何人任之，未能於本件達成協議，則上訴人請求本院依
    上開規定酌定之，自屬有據。
　㈡原審囑託映晟社會工作師事務所對兩造及未成年子女進行訪
    視並提出報告，並據函覆略以：「依據訪視時兩造陳述，兩
    造具親職時間、監護環境和教育規劃，原告（即被上訴人，
    下同）與2位未成年子女親子互動關係良好。因被告（即上
    訴人，下同）曾以持刀威脅方式對待未成年子女，原告和2
    位未成年子女於109年8月獲核發保護令，並暫定由原告擔任
    單獨親權人，原告能妥善教導與陪伴2位未成年子女成長，
    提供穩定教養和照顧。故依據家庭暴力防治理論，有家庭暴
    力行為者，較不利於未成年子女的身心發展，且基於主要照
    顧者原則和未成年子女意願，評估由原告單獨行使2位未成
    年子女之親權，能提供安全且穩定之照顧。」等字，有上開
    機構函附之社工訪視調查報告1件可參（見原審婚字卷第225
    、234頁）。
　㈢本院參酌前揭訪視結果，認被上訴人有高度監護意願，並具
    相當之親職能力，且為未成年子女出生迄今之主要照顧者，
    未成年子女現亦與其同住，受照護情況良好，適宜擔任未成
    年子女親權人。反觀，上訴人曾對被上訴人及未成年子女為
    前述家庭暴力行為，經原法院核發系爭保護令，依家庭暴力
    防治法第43條之規定，已應推定由上訴人行使負擔權利義務
    ，不利於未成年子女。且因上訴人過往行為使未成年子女感
    到不安全、造成未成年子女心理傷害，2名子女均表達希望
    由被上訴人任其親權人之意願（見卷外訪視報告密件部分）
    ，顯見上訴人與未成年子女關係不佳，亦難適任親權人，本
    院因認由被上訴人單獨任未成年子女甲○○、乙○○之親權人，
    較符未成年子女之最佳利益。
七、又按法院得依請求或依職權，為未行使或負擔權利義務之一
    方酌定其與未成年子女會面交往之方式及期間，為民法第10
    55條第5項前段所明定。而法院酌定父母對於未成年子女權
    利義務之行使或負擔時，得命交付子女、容忍自行帶回子女
    、未行使或負擔權利義務之一方與未成年子女會面交往之方
    式及期間，此觀家事事件法第107條第1項規定自明。本院判
    准兩造離婚，酌定對於兩造所生未成年子女甲○○、乙○○權利
    義務之行使或負擔由被上訴人任之，惟會面交往乃基於親子
    關係所衍生之自然權利，不僅為未行使保護教養權之父或母
    之權利，更為未成年子女之權利，自應以子女之最佳利益為
    考量。同時會面交往之規定，使未取得未成年子女權利義務
    行使或負擔之一方，於離婚後仍繼續與其子女接觸聯繫，是
    會面交往之實施為繼續性之事實狀態。本院雖判由被上訴人
    行使負擔對於甲○○、乙○○之權利義務事項，惟因父子天性，
    天下皆同，上訴人基於其與甲○○、乙○○間之親子血緣關係，
    及本於親子情愛而生之親權，並未因而完全喪失，且甲○○、
    乙○○於成長過程亦需父親之關愛，是依前揭說明，為使甲○○
    、乙○○因兩造離婚所受之傷害減到最低，不致疏離父子情感
    ，亦使上訴人有機會彌補無法長期在子女身邊之憾，本院因
    認原審依民法第1055條第5項、家事事件法第107條之規定，
    酌定上訴人得依如原判決附表所示之期間及方式與未成年子
    女會面交往（亦為上訴人所同意，見本院卷第178頁），為
    符合未成年子女利益之本旨。
八、再按父母對於未成年之子女，有保護及教養之權利義務。父
    母對於未成年子女之扶養義務，不因離婚而受影響。直系血
    親相互間，互負扶養之義務。負扶養義務有數人，而其親等
    同一時，應各依其經濟能力分擔義務。扶養之程度，應按扶
    養權利者之需要，與負扶養義務者之經濟能力及身分定之，
    民法第1084條第2項、第1116條之2、第1114條第1款、第111
    5條第3項、第1119條定有明文。又法院命給付家庭生活費、
    扶養費或贍養費之負擔或分擔，得審酌一切情況，定其給付
    之方法，不受聲請人聲明之拘束。前項給付，法院得依聲請
    或依職權，命為一次給付、分期給付或給付定期金，必要時
    並得命提出擔保。法院命分期給付者，得酌定遲誤一期履行
    時，其後之期間視為亦已到期之範圍或條件。法院命給付定
    期金者，得酌定逾期不履行時，喪失期限利益之範圍或條件
    ，並得酌定加給之金額。但其金額不得逾定期金每期金額之
    二分之一。上開規定，於法院酌定、改定或變更父母對於未
    成年子女權利義務之行使或負擔，命未行使或負擔權利義務
    之一方給付扶養費時，準用之，亦為家事事件法第100條、
    第107條第2項所明定。經查：
　㈠本院既准兩造離婚，且兩造離婚後關於未成年子女甲○○、乙○
    ○權利義務之行使負擔，經本院酌定由被上訴人任之，惟兩
    造均為甲○○、乙○○之父母，正值壯年，身體健康，依前揭說
    明，應按該未成年子女之需求與兩造之經濟能力定其等應負
    擔甲○○、乙○○之扶養費，不因兩造離婚而受影響。
　㈡被上訴人於訪視時陳明從事服務業，月收入約為3萬元等語，
    上訴人則表示過往擔任公司技術經理，年收入在150萬元以
    上等語（見原審婚字卷第230頁），且參考上訴人所提兩造1
    09年度綜合所得稅電子結算申報資料所示，上訴人109年度
    薪資所得171萬餘元，另有租賃所得58萬8,000元（見同上卷
    第321、322頁），可見上訴人經濟能力遠高於被上訴人。
　㈢上訴人雖辯稱其於原審稱未成年子女扶養費應依臺北市每人
    消費支出3萬0,981元計算，是因當時預估可以很快找到工作
    支應扶養費，然事實上其仍處失業狀況，無法負擔上開扶養
    費，請求依每月最低生活費1萬7,005元計算，並由兩造平均
    分擔云云（見本院卷第104、105頁）。然查，被上訴人於本
    院主張上訴人每月實際收取租金收入超過10萬元，係因低報
    租金所以上述國稅局資料無法真實呈現其租賃所得等語，上
    訴人訴訟代理人雖辯稱房子是上訴人母親借名登記在上訴人
    名下，每月租金10萬元向來由母親收取云云，惟經本院向上
    訴人本人詢問，上訴人稱其為該房屋實際所有人，因為該房
    屋是由母親贈與或買賣移轉予其，故其同意母親收取租金等
    語（見同上卷第105、178、179頁），堪認上訴人為上開房
    屋租賃所得之實際所有人，而上訴人同意由母親收取乙情，
    縱認屬實，亦係出於上訴人就自己財產之處分行為，不能因
    此認為上訴人不具此部分資力，而得減輕其對甲○○、乙○○之
    扶養義務。則縱認上訴人仍處失業中，然其並非不具工作能
    力，參考其過往薪資收入，及其每年原可收取租賃所得120
    萬元之資力，與被上訴人所得顯然相距懸殊，並考量被上訴
    人需實際照護子女，其勞務支出亦應予列入評價等情，認兩
    造分擔未成年子女扶養費比例，應以被上訴人5分之1、上訴
    人5分之4較為適當。
　㈣被上訴人雖未證明子女扶養費所需金額，但家庭生活費用包
    含未成年子女之扶養費用（最高法院96年度台上字第328號
    判決要旨參照），而未成年子女扶養費用舉凡應用於家庭開
    銷之水、電、瓦斯、食、衣、住、行等費用，及子女之教育
    扶養費用均包括在內，並無法逐一取具支出憑據等證據，此
    為眾所周知之事實。且行政院主計總處所公布家庭平均消費
    支出之調查報告，既已包括家庭生活所需及扶養未成年子女
    之各項費用，解釋上自可作為本件未成年子女扶養費用之參
    考標準，則依行政院主計總處最新公布臺北市109年度平均
    每人月消費支出為3萬0,713元（見原審婚字卷第333頁），
    再依5分之4比例計算，應認上訴人每月應負擔每名子女扶養
    費以2萬4,500元為當（計算式：30,713元×4/5＝24,500元，
    百位數以下無條件捨去），上訴人辯稱其仍失業中，不能負
    擔此部分扶養費云云，並非可採。
　㈤綜上，爰命上訴人自本件判決有關未成年子女甲○○、乙○○權
    利義務行使負擔部分確定時起，至未成年子女甲○○、乙○○分
    別成年之日止，按月於每月5日前給付被上訴人關於未成年
    子女甲○○、乙○○扶養費各2萬4,500元。又為促使上訴人確實
    履行給付扶養費，併諭知上訴人如1期逾期不履行時，其後
    之5期喪失期限利益，以維未成年子女之利益。
九、從而，被上訴人依民法第1052條第2項規定，請求判准兩造
    離婚，及依民法第1055條規定，請求酌定未成年子女甲○○、
    乙○○權利義務之行使或負擔，為有理由，應予准許。另被上
    訴人係依民法第1052條第1項第3款、第2項規定訴請擇一判
    准兩造離婚，本院既准被上訴人依民法第1052條第2項規定
    訴請離婚，自無庸再就被上訴人其餘離婚請求權加以審酌。
    是則，原審為被上訴人勝訴之判決，並酌定兩造所生未成年
    子女甲○○、乙○○權利義務之行使及負擔，由被上訴人單獨任
    之，另定上訴人與甲○○、乙○○間如原判決附表所示之會面交
    往方式，及命上訴人應負擔甲○○、乙○○扶養費用如八、㈤所
    載，核無不合，上訴人上訴意旨指摘原判決不當，求予廢棄
    改判，為無理由，應駁回其上訴。再者，本院僅係依現有情
    況酌定該未成年子女親權之歸屬，此非永久必然之安排，兩
    造在進行子女會面交往時，仍應懇切、慎重，並慮及該未成
    年子女之心理及情緒反應，得經協議適時予以調整變動，以
    期符合該未成年子女之最佳利益，並兼顧兩造之親權。倘若
    上訴人於探視該未成年子女，或攜帶該未成年子女外出時，
    有未盡保護教養義務或其他不利情事，或被上訴人以任何不
    正當方法拒絕、阻撓上訴人行使探視權或消極以該未成年子
    女不願意會面為由，不願意積極協助該未成年子女與上訴人
    進行會面交往事宜，上訴人仍得另為聲請法院變更其與該未
    成年子女會面交往之期間、方式，甚至據以聲請改定行使親
    權人，併此敘明。又本件事證已明，兩造其餘之攻擊或防禦
    方法及所提證據，經本院斟酌後，認為均不足影響本判決之
    結果，自無逐一詳予論駁之必要，附此敘明。
十、據上論結，本件上訴為無理由，爰判決如主文。　　
中　　華　　民　　國　　111 　年　　4 　　月　　27　　日
                  家事法庭
                      審判長法  官  張靜女
                            法  官  朱漢寶 
                            法  官  范明達
正本係照原本作成。
如不服本判決，應於收受送達後20日內向本院提出上訴書狀，其
未表明上訴理由者，應於提出上訴後20日內向本院補提理由書狀
（均須按他造當事人之人數附繕本）上訴時應提出委任律師或具
有律師資格之人之委任狀；委任有律師資格者，另應附具律師資
格證書及釋明委任人與受任人有民事訴訟法第466條之1第1項但
書或第2項所定關係之釋明文書影本。如委任律師提起上訴者，
應一併繳納上訴審裁判費。
中　　華　　民　　國　　111 　年　　4 　　月　　27　　日
  　　　　　　　　　　　　　書記官  余姿慧